【裁判字號】    98,交抗,2409
【裁判日期】    981012
【裁判案由】    違反道路交通管理處罰條例
【裁判全文】
臺灣高等法院交通事件裁定            98年度交抗字第2409號
抗  告  人
即處分機關  交通部公路總局新竹區監理所桃園監理站
受處分人    甲○○
上列抗告人因受處分人違反道路交通管理處罰條例案件，不服臺
灣桃園地方法院，中華民國98年9月15日所為裁定（98年度交聲
字第2033號），提起抗告，本院裁定如下：
    主  文
抗告駁回。
    理  由
一、抗告人即原處分機關即交通部公路總局新竹區監理所桃園監
    理站以：聲明異議人即受處分人（下稱異議人）甲○○於民
    國97年8月7日凌晨1時許，駕駛所有車號9N-2355號自小客車
    ，行經桃園縣桃園市○○路○段395號前時，不慎與騎乘SG-
    7751號輕型機車之鄭健恩發生碰撞，使鄭健恩因而受傷，經
    桃園縣政府警察局交通警察隊桃園分隊員警施以酒測結果，
    其吐氣所含酒精成份為每公升1.11毫克，超過規定標準，而
    以異議人有違反道路交通管理處罰條例第35條第1項第1款規
    定之行為掣單舉發，並經裁處異議人罰鍰新臺幣（下同）49
    ,500元，並吊扣其駕駛執照2年及施以道安講習之處分。
二、異議人不服處分機關之處分，聲明異議，原法院經調查結果
    ，將原處分機關對異議人所處罰鍰49,500元部分撤銷，以上
    各節，有舉發單、裁決書、原法院裁定足憑。
三、揆之本件抗告狀之內容，僅聲明原裁罰鍰免罰部分撤銷，請
    自為裁定罰鍰2萬元（本院卷第6頁），即知處分機關僅針對
    原法院撤銷該機關對異議人所處罰鍰部分之裁定，提起抗告
    。是本院僅應就上開業經提起抗告部分審理，至其餘未經提
    起抗告部分，本院自無庸予以處理，應先敘明。
四、按汽車駕駛人，駕駛汽車經測試檢定酒精濃度超過規定標準
    者，處15,000元以上60,000元以下罰鍰，並當場移置保管該
    汽車及吊扣其駕駛執照1年；因而肇事致人受傷者，並吊扣
    其駕駛執照2年，且應接受道路交通安全講習，道路交通管
    理處罰條例第35條第1項第1款、第24條第1項第2款定有明文
    。又汽車駕駛人飲用酒類或其他類似物後其吐氣所含酒精濃
    度超過每公升0.25毫克或血液中酒精濃度超過百分之0.05以
    上者，不得駕車，道路交通安全規則第114條第2款亦規定甚
    明。次按94年2月5日公布，95年2月5日施行之行政罰法第26
    條規定，「一行為同時觸犯刑事法律及違反行政法上義務規
    定者，依刑事法律處罰之。但其行為應處以其他種類行政罰
    或得沒入之物而未經法院宣告沒收者，亦得裁處之。前項行
    為如經不起訴處分或為無罪、免訴、不受理、不付審理之裁
    判確定者，得依違反行政法上義務規定裁處之。」即所謂一
    事不二罰原則，探究其立法目的，無非以一行為同時觸犯刑
    事法律及違反行政法上義務規定時，由於刑罰與行政罰同屬
    不法行為之制裁，而刑罰之懲罰作用較強，依刑事法律處罰
    即足資警惕，實無一事二罰再處行政罰之必要，但罰鍰以外
    之沒入或其他種類行政罰，因兼具維護公共秩序之作用，為
    達行政目的，行政機關仍得併予裁處。故汽車駕駛人酒後駕
    車時，如同時觸犯刑法第185條之3之公共危險罪者，道路交
    通主管機關除依上開行政罰法第26條第1項但書規定，處以
    其他種類行政罰外，關於行政罰鍰部分，即應依行政罰法第
    26條、道路交通管理處罰條例第10條等規定移送地方法院檢
    察署處理，其後非有行政罰法第26條第2項所定不起訴等事
    由，不得裁處行為人罰鍰。而上開行政罰法第26條第2項雖
    以應受行政罰之行為如經不起訴處分或為無罪、免訴、不受
    理、不付審理之裁判確定者，始得另為裁決處罰，未明文包
    括緩起訴處分在內，但考其緩起訴處分之性質，實屬於附條
    件之便宜不起訴處分，而於緩起訴之條件成就後，始發生如
    同確定不起訴處分之禁止再訴效力，故於緩起訴之猶豫期間
    屆滿，復未經撤銷緩起訴時，緩起訴即發生如同確定之不起
    訴處分之效力，此時，行為人即已終局的不受刑事法之訴追
    ，該緩起訴處分即具實質之禁止再訴之確定力，原處分機關
    於此時再為裁決，行為人無同時遭到行政處罰及刑事訴追之
    危險，因此，解釋上行政罰法第26條第2項之規定應包括條
    件成就前之緩起訴處分之情形在內，因此酒後駕車同時觸犯
    公共危險犯行，行為人雖經緩起訴處分，然於緩起訴處分條
    件成就前，行為人隨時有受撤銷緩起訴再受刑事追訴之風險
    ，行政機關自不得就同一事由裁處行為人罰鍰處分，以免行
    為人受有一事二罰之危險。
五、經查：異議人因本件同一違規行為涉犯刑法第185條之3酒後
    駕車之公共危險罪，經臺灣桃園地方法院檢察署於97年10月
    15日以97年度偵字第18340號案件為緩起訴處分，其緩起訴
    處分期間為1年，並附有異議人應於緩起訴處分確定後10個
    月內向國庫支付40,000元之緩起訴條件，該緩起訴處分嗣於
    97年11月24日經臺灣高等法院檢察署以97年度上職議字第13
    281號案件為駁回再議處分而告確定，異議人並於98年1月12
    日向國庫繳納10,000元而為部分履行上開緩起訴條件之事實
    ，有臺灣桃園地方法院檢察署97年度緩護命字第2011號、97
    年度緩字第3381號卷共2宗可參，並經原法院核閱該卷宗無
    訛，異議人對於上開違規事實亦坦承不諱，並有呼氣酒精濃
    度測試單1紙在卷（原審卷第8頁）可參，異議人確有原處分
    機關所指酒後駕車之交通違規事實，堪予認定。然查異議人
    因同一事實經臺灣桃園地方法院檢察署檢察官以97年度偵字
    第18340號為緩起訴處分確定，緩起訴期間起算日為97年11
    月24日至98年11月23日期滿，異議人並應於98年9月23日前
    向國庫支付40,000元公益捐款，且異議人已捐款國庫10,000
    元，部分履行捐款義務等情，有臺灣桃園地方法院檢察署檢
    察官執行緩起訴處分命令通知書、臺灣桃園地方法院檢察署
    自行收納款項收據影本各1份附卷可憑。準此，異議人既因
    同一酒後駕車行為同時觸犯刑事法律及違反行政法上義務，
    其中刑事部分並經檢察官為緩起訴處分確定，因該緩起訴期
    間尚未屆滿，異議人尚未經終局確定無庸受刑事處罰前，基
    於「一事不二罰」之行政罰原則，自不得依行政規定逕予裁
    罰。從而，本件原處分機關逕以異議人呼氣所含酒精濃度超
    過規定標準達每公升1.11毫克，且致人受傷，對其裁處罰鍰
    49,500元部分，即有可議，法院自應予以撤銷，並為不罰之
    裁定，以符法制。
六、原法院基於以上相同之認定，撤銷原處分中關於處受處分人
    罰鍰49,500元部分，經核並無違誤。處分機關未通盤審視觀
    察原裁定意旨，率謂行政罰鍰所處金額與緩起訴處分金額相
    同，方有一事不二罰之可言云云，並對原裁定提起抗告，指
    摘原裁定有所違誤，核與行政罰法第26條第2項規定之立法
    意旨不符，為無理由，應予駁回。至原裁定雖於理由中誤以
    抗告人即原處分機關裁處異議人吊扣駕駛執照1年（原裁定
    第2頁第4行及第5頁第1行），顯係2年之誤繕，惟該誤繕並
    不影響原裁定之適法，應併敘明。
七、據上論斷，應依道路交通案件處理辦法第26條，刑事訴訟法
    第412條，裁定如主文。
中    華    民    國    98    年    10    月    12    日
                  刑事第九庭  審判長法  官  陳貽男
                                    法  官  周盈文
                                    法  官  詹駿鴻
以上正本證明與原本無異。
不得再抗告。
                                    書記官  梁淑時
中    華    民    國    98    年    10    月    13    日


司法院資訊處製作；財團法人民間司法改革基金會備份。
